臺灣臺中地方法院民事判決　九十三年訴字第一八九三號
　　原　　　告　甲○○
　　訴訟代理人　陳浩華律師
　　被　　　告　乙○○
右當事人間請求損害賠償事件，本院於民國九十四年二月十八日言詞辯論終結，判決
如下：
    主      文
被告應給付原告新台幣壹拾陸萬捌仟柒佰零貳元，及自民國九十四年二月二日起至清
償日止，按年息百分之五計算之利息。
原告其餘之訴駁回。
訴訟費用由被告負擔十分之三；餘由原告負擔。
本判決第一項得假執行。
原告其餘假執行之聲請駁回。
    事實及理由
甲、程序方面：
一、按訴狀送達後，原告不得將原訴變更，但減縮應受判決事項之聲明者，不在此限
    ，民事訴訟法第二百五十五條第一項第三款定有明文。本件原告起訴時係請求被
    告給付新台幣（下同）六十一萬六千七百六十元，嗣於本院審理中減縮金額為六
    十一萬六千零七十二元，核與上開規定相符，應予准許。
二、被告經合法通知，未於言詞辯論期日到場，核無民事訴訟法第三百八十六條各款
    所列情形，爰依原告之聲請，由其一造辯論而為判決。
乙、實體方面：
一、原告起訴主張：被告於民國九十一年二月二十日上午十時四十五分許，在台中市
    ○區○○路與興進路口，因與原告發生會車糾紛，竟基於毀損及傷害之犯意，持
    球棒朝原告所有之六Ｊ—五二七一號自用小貨車敲擊，並以球棒毆打原告，致該
    貨車擋風玻璃破損、車前頂板金、左門框凹陷，原告並因此受有頭皮裂傷四至五
    公分、左肩挫傷、右膝疼痛等傷害。原告因被告上開毀損及傷害行為，而受有下
    列損害：(一)支出醫療費五千六百元。(二)支出車輛維修費：更換零件部分為三千四
    百九十元，扣除折舊後為二千七百九十二元；工資部分為七千六百八十元，共計
    一萬零四百七十二元。(三)工資損失：原告職業為挖土機駕駛，受傷前原已承攬訴
    外人薰衣草森林有限公司發包之道路拓寬工程，雙方約定工程款為三十六萬元，
    因被告蓄意傷害之行為，致使原告須在家中靜養二個月而無法施作該工程，工資
    損失總計為四十萬元。(四)原告因遭被告持球棒毆打致身體上受有多處傷害，精神
    受到嚴重驚嚇，為此請求精神慰撫金二十萬元。以上合計為六十一萬六千零七十
    二元，爰依侵權行為之法律關係，訴請被告賠償等語。並聲明：
    (一)被告應給付原告六十一萬六千零七十二元，及自起訴狀繕本送達翌日起至清償
    日止，按年息百分之五計算之利息。(二)願供擔保，請准宣告假執行。
二、被告未於言詞辯論期日到場，亦未提出書狀作何聲明或陳述。
三、原告主張被告於右揭時地持球棒毆傷原告，並毀損原告所有貨車之事實，業據提
    出診斷證明書、照片為證，堪信為真實。又被告因前述傷害及毀損之犯罪行為，
    而經臺灣臺中地方法院檢察署檢察官聲請簡易判決處刑，並經本院台中簡易庭於
    九十三年四月二十九日以九十三年度中簡字第八三八號判處應執行拘役九十日，
    嗣告確定，亦經本院依職權調取該刑案全卷核閱無誤，足見被告確有不法傷害原
    告身體及毀損原告貨車之行為。
四、按因故意或過失，不法侵害他人之權利者，負損害賠償責任；不法侵害他人之身
    體或健康者，對於被害人因此喪失或減少勞動能力，應負損害賠償責任；不法侵
    害他人之身體、健康者，被害人雖非財產上之損害，亦得請求賠償相當之金額，
    民法第一百八十四條第一項前段、第一百九十三條第一項、第一百九十五條第一
    項分別定有明文。本件被告故意侵害原告之身體、健康及毀損貨車，致原告受有
    右揭傷害、損害，則原告請求被告負損害賠償責任，於法自屬有據。茲就原告主
    張之損害額分別審酌如下：
  (一)醫療費部分：
    原告因遭被告毆傷而支出醫藥費五千五百九十元，業據提出中國醫藥大學附設醫
    院、英吉聯合診所、明陽診所出具之醫療費用收據共六紙為證（其中明陽診出具
    之收據金額記載「壹仟壹佰零拾零圓整」者，應係指一千一百元，原告主張該筆
    醫療費為一千一百十元，應屬有誤），依原告所受傷勢及各收據所載治療類別、
    項目，堪認均屬治療上之必要費用，是原告於此範圍內所為之醫療費請求，洵屬
    有據，應予准許；逾此所為之醫療費請求（即因前述錯誤而多算之十元部分），
    則屬無憑，不應准許。
  (二)車輛維修費部分：
  1.按負損害賠償責任者，除法律另有規定或契約另有訂定外，應回復他方損害發生
    前之原狀；第一項情形，債權人得請求支付回復原狀所必要之費用，以代回復原
    狀，民法第二百十三條第一項、第三項分別定有明文。又在物被毀損，被害人請
    求回復原狀所必要之修復費用時，若有以新零件更換舊零件者，並非一律均應折
    舊，倘以新零件代換舊零件，並不能因此增加物之效用或延長使用年限者，即不
    應折舊（司法院廳民一字第一三七三九號函臺灣高等法院審核意見參照）。
  2.原告主張其所有六Ｊ—五二七一號貨車遭被告毀損而支出維修費一萬一千一百七
    十元，其中更換零件部分為三千四百九十元，工資部分為七千六百八十元乙節，
    業據提出行照及匯豐修車廠（東海廠）出具之結帳清單為證。依該清單所示，原
    告所更換之零件為「前擋風玻璃」、「前擋風玻璃襯」及「玻璃膠」，該等物品
    依其屬性，僅有堪用或不堪用之問題，並無新品或舊品間價差之問題，縱以新品
    代換舊品，亦不因此增加該車之效用或延長使用年限。揆諸上開說明，本不生折
    舊之問題，惟原告在其支出金額之範圍內，主張扣除更換零件之折舊金額，而請
    求被告賠償一萬零四百七十二元，應屬正當，亦應准許。
  (三)工資損失部分：
  1.按損害賠償，除法律另有規定或契約另有訂定外，應以填補債權人所受損害及所
    失利益為限。依通常情形，或依已定之計畫、設備或其他特別情事，可得預期之
    利益，應視為所失利益，民法第二百十六條固有明文。惟侵權行為之賠償責任，
    以因故意或過失不法侵害他人之權利，且行為與損害間須有因果關係為構成要件
    （最高法院五十年台上字第六六八號判決意旨參照）。是以被害人所失利益與加
    害人侵權行為間須有因果關係，被害人始得請求所失利益之賠償。
  2.本件原告雖主張其受傷前原已承攬薰衣草森林有限公司發包之道路拓寬工程，嗣
    因受傷無法施作致喪失工資三十六萬元云云，並提出該公司負責人王村煌出具之
    證明書及估價單為證。惟依證人王村煌到庭所證稱：「（本件工程委託誰來施作
    ？）本來是委託原告甲○○施作，當初約定施工日期為九十一年二月二十一日至
    九十一年四月十日止，是因為四月要辦螢火蟲活動，希望在此之前，能將路擴寬
    ，後來原告發生本件意外，他休息一段時間，大概經過二、三個月後，我仍洽詢
    原告施作本工程，但原告表示受傷腳痛，不想施作，所以後來再委託其他零工陸
    續完成」、「（本道路拓寬工程，有無一定要在九十一年四月十日前完工之必要
    ？）當初會預定那時間施工，是因為過完農曆年是淡季，四月開始是旺季；但是
    後來實際完工日期拖了很久，超過半年才完成」、「（當時原告受傷，如果原告
    向你表明承作的意願，會等原告復原後請他施作嗎？）會的。因一方面他是我的
    妹婿，另一方面我當初開店時，原告給我很多的幫助，後來營業狀況比較好，有
    這個機會，我願意給原告；但原告受傷後，他就意興闌珊，不願承作本工程」等
    語（見本院九十三年十二月三十日準備程序筆錄第二、三頁），併參諸原告本人
    所自承：「我受傷後之所以未承作本件工程，是因為我母親說我幫證人王村煌施
    作工程，在工作時，被乙○○傷害，如果不是去施作工程的話，就不會受傷害，
    所以她跟我太太發生爭執，導致我也跟我太太吵架，所以我不想去施作我舅子的
    本件工程。我因本件意外失志，加上家庭因素，將近半年沒工作」等語（見同日
    準備程序筆錄第四頁），足見薰衣草森林有限公司於原告受傷後仍有意將該工程
    交由原告承攬，然原告因本身無意願及家庭因素而拒絕承作，是原告喪失該工程
    報酬預期利益與被告之侵權行為間，即無因果關係。
  3.關於原告因傷無法工作之日數，原告雖主張其因傷不能工作之期間為二個月，然
    經本院函詢中國醫藥大學附設醫院有關原告因系爭傷勢致無法工作之期間為何，
    經該院回覆：「病患甲○○於九十一年二月二十日十時五十四分由一一九至本院
    急診。根據當時病歷記載，病患當日因頭部外傷，頭皮撕裂傷及左肩鈍挫傷，經
    當日值班周俊德醫師診療，並經傷口處理、縫合後，於九十一年二月二十日十九
    時五十分出院，並建議在家休養並密切觀察及門診追蹤。一般頭部外傷病患，在
    家休養觀察天數以五日為宜」，有該院九十三年十二月一日院歷字第九三一二四
    一五七號函在卷可參，自堪認原告因系爭傷勢致無法工作之日數為五日。原告就
    此雖又主張：一般手術七天後始可拆線，加上醫院回函說需要休息五天，原告實
    際上不能工作的天數至少有十二天云云，惟原告此部分主張與中國醫藥大學附設
    醫院醫師本於醫事專業所為之判斷不合，且原告亦未能提出確切證據以實其說，
    則其此部分主張，即非可採。
  4.另關於原告每日所得請求之工資數額，原告雖援引王村煌出具之證明單，而主張
    其工作四十七天可得工資三十六萬元，以此推算每日工資約為八千元云云，惟該
    證明單僅約略記載「工程總價三十六萬元整，施工日期為九十一年二月二十一日
    至四月十日止」，尚無從以此推知原告與王村煌所約定之工程總價三十六萬元，
    究係連工帶料之費用，或單指工資，且經本院調閱原告最近二年之財產及所得資
    料，顯示原告九十一年度、九十二年度均未申報任何所得，是以原告主張其每日
    工資為八千元，即非有據；而參酌我國勞工經行政院核定之每月基本工資為一萬
    五千八百四十元，原告既未能提出其於系爭事故發生前之確實工作所得，自僅得
    以一般勞工之基本薪資計算其損失。是以，本院認此部分應以基本工資每月一萬
    五千八百四十元計算為適當，依此標準，原告每日所得請求之工資為五百二十八
    元（15840÷30＝528）。
  5.綜據上述，原告因傷不能工作之日數為五日，每日所得請求之工資為五百二十八
    元，是而原告因被告傷害侵權行為致無法工作所受之工資損失，合計應為二千六
    百四十元（528×5＝2640），原告於此範圍內所為之請求，為有理由，應予准許
    ；逾此數額所為之請求，則屬無據，不應准許。
  (四)慰撫金部分：
  1.按慰藉金之賠償須以人格權遭遇侵害，使精神上受有痛苦為必要，其核給之標準
    固與財產上損害之計算不同，然非不可斟酌雙方身分資力與加害程度，及其他各
    種情形核定相當之數額，最高法院著有五十一年台上字第二二三號判例可資參照
    。
  2.本件原告因被告故意之傷害行為而受有多處身體傷害，精神上自亦受有痛苦，則
    其請求被告賠償慰撫金，即屬有據。本院斟酌：被告僅因行車糾紛，即於光天化
    日下公然持球棒毆打原告，惡性甚重，其行為造成原告所受傷勢不輕，及依本院
    調閱之兩造財產、所得資料，顯示原告名下有土地一筆及汽車一部，此外無其他
    財產或所得；被告名下則有汽車一部及多筆所得申報資料等一切情狀，認原告所
    得請求之慰撫金數額，以十五萬元為適當。
五、末按給付有確定期限者，債務人自期限屆滿時起，負遲延責任。給付無確定期限
    者，債務人於債權人得請求給付時，經其催告而未為給付，自受催告時起，負遲
    延責任。其經債權人起訴而送達訴狀，或依督促程序送達支付命令，或為其他相
    類之行為者，與催告有同一之效力。前項催告定有期限者，債務人自期限屆滿時
    起負遲延責任，民法第二百二十九條定有明文。又遲延之債務，以支付金錢為標
    的者，債權人得請求依法定利率計算之遲延利息。但約定利息較高者，仍從其約
    定利率；應付利息之債務，其利率未經約定，亦無法律可據者，週年利率為百分
    之五；亦為民法第二百三十三條第一項、第二百零三條所明定。本件原告請求被
    告賠償之金額，並未定有給付之期限，則原告請求自起訴狀繕本送達翌日起，按
    週年利率百分之五計算之利息，並未逾上開規定之範圍，自無不合。又原告起訴
    狀繕本係公示送達於被告，九十四年一月十一日將公告黏貼於牌示處，並經登載
    於太平洋日報，最後登載之日為九十四年一月十三日，有公示送達證書及太平洋
    日報各一份在卷可稽，依民事訴訟法第一百五十二條規定，應自九十四年二月一
    日起發生效力，是則原告請求被告自九十四年二月二日起至清償日止，按週年利
    率百分之五計算之利息，洵屬正當。
六、綜上所述，原告依民法第一百八十四條第一項前段、第一百九十三條第一項、第
    一百九十五條第一項侵權行為之法律關係，請求被告賠償十六萬八千七百零二元
    （5590+10472+2640+150000＝168702），及自起訴狀繕本送達翌日即九十四年二
    月二日起至清償日止，按年息百分之五計算之法定遲延利息部分，為有理由，應
    予准許；逾此所為之請求，則屬無據，應予駁回。
七、本判決原告勝訴部分，所命被告給付之金額未逾五十萬元，依民事訴訟法第三百
    八十九條第一項第五款規定，應依職權宣告假執行，原告就此部分所為供擔保假
    執行之聲請，僅在促使本院發動職權，自無庸另為准駁之裁判。至原告敗訴部分
    ，其假執行之聲請已因訴之駁回而失所依據，應併予駁回。
八、據上論結，原告之訴為一部有理由，一部無理由，依民事訴訟法第七十九條、第
    三百八十五條第一項前段、第三百八十九條第一項第五款，判決如主文。
中　　　華　　　民　　　國　　九十四　　年　　　三　　　月　　　四　　　日
                                        臺灣臺中地方法院民事第四庭
~B審判長法  官  洪碧雀
~B      法  官  陳添喜
~B      法　官　羅智文
正本係照原本作成。
如對本判決上訴，須於判決送達後廿日內向本院提出上訴狀
中　　　華　　　民　　　國　　九十四　　年　　　三　　　月　　　四　　　日
~B　　　書記官
